【裁判字號】    99,交聲,1211
【裁判日期】    990930
【裁判案由】    交管條例聲異
【裁判全文】
臺灣板橋地方法院交通事件裁定        99年度交聲字第1211號
原處分機關  交通部公路總局臺北區監理所板橋監理站
異  議  人
即受處分人  甲○○
上列異議人即受處分人因違反道路交通管理處罰條例案件，對於
原處分機關交通部公路總局臺北區監理所板橋監理站於中華民國
99年4 月26日所為之北監營裁字裁40-DB0000000號之裁決不服，
聲明異議，本院裁定如下：
    主  文
異議駁回。
    理  由
一、聲明異議略以：伊於民國99年3 月4 日下午1 時6 分許，騎
    乘車號FJ6-168 號重型機車行經桃園縣桃園市○○路與民權
    路口左轉至民權路時，遭員警認定伊有紅燈左轉，然伊左轉
    時並非紅燈號誌狀之下，且伊遭警攔查舉發之地點係民權路
    3 號，非如員警所稱之民權路與復興路口，另距員警所稱伊
    違規之地點已有700 公尺之遙，應非當場舉發，而係逕行舉
    發。爰依法聲明異議，請求撤銷原處分云云。
二、按汽車駕駛人，行經有燈光號誌管制之交岔路口闖紅燈者，
    處新臺幣（下同）1,800 元以上5,400 元以下罰鍰，並予記
    違規點數3 點，道路交通管理處罰條例第53條第1 項、第63
    條第1 項第3 款分別定有明文。
三、經查：
(一)、異議人即受處分人甲○○於99年3 月4 日下午1 時6 分許騎
    乘車牌號碼FJ6-168 號重型機車沿桃園縣桃園市○○路往中
    壢方向行駛，行經中山路與民權路交岔路口，該路口設有燈
    光號誌管制，於其行駛方向之燈光號誌為紅燈時，闖越該交
    岔路口左轉至民權路往大同路方向，而違反道路交通管理處
    罰條例第53條第1 項之規定，適為在中山路執行路暢勤務之
    員警乙○○發現後隨即驅車攔檢，俟至民權路與復興路口附
    近，將異議人欄停並制單舉發乙節，業據異議人坦承伊於前
    開時、地，騎乘該機車沿桃園市○○路往中壢方向行駛，行
    經中山路與民權路交岔路口，遂左轉至民權路往大同路方向
    ，且在桃園市○○路3 號前遭員警欄下之事實，並有證人即
    員警乙○○於本院訊問時具結證述：我那天是服12點到14點
    中山路上路暢勤務，我騎乘警用機車沿著中山路往中正路方
    向，行經中山路與民權路口等候紅燈時，因為我停等號誌的
    位置是在機車的第二排，發現異議人所騎乘的三葉黃色機車
    ，因該車特徵明顯，輪胎比一般機車大且顏色鮮艷，異議人
    從中正路往中壢的方向行駛，在我對向車道，他跨越雙黃線
    後紅燈左轉民權路，我在等候前排機車行駛後才能尾隨異議
    人車輛，期間約有8 至10秒鐘，尾隨至民權路與復興路口附
    近，將異議人攔停並告知其於何路口紅燈左轉，依法舉發；
    我先告知他違規的事由及地點，也就是他從中山路左轉民權
    路紅燈左轉，異議人承認他有經過上開路口，他質疑為何不
    及時攔查，我說該車這個時間先經過文昌公園，後經過桃園
    國小，在適時地方才將他攔查，異議人說舉發單上要註記是
    經尾隨至民權路3 號前攔查舉發才要簽收舉發單，我在告發
    單上面註記且寫明他行駛方向；因為該處是單行道，且有考
    量到國小及文昌公園前有學童及老人，所以騎乘的速度不快
    ，兩地的距離約500 公尺，不到2 分鐘多就攔查到異議人；
    我到的時候已經是紅燈，所以我就停下來，民權路的紅燈亮
    30秒鐘，該路口的紅燈沒有顯示秒數，我也不知道紅燈亮多
    久；異議人直接跨越雙黃線，直接左轉，沒有停等的情形；
    我看得很清楚，沒有阻礙，前面第一排約三、四部機車，我
    在機車停等區○○○道，前方機車沒有擋到我的視線，只是
    擋到我的行駛方向，因為大家都等；異議人的機車顏色很明
    顯，此種車輛很少，我在轉彎後尾隨，異議人的機車一直都
    在我的視線範圍；他沒有等停紅燈，我們之間的距離有秒差
    ；異議人機車顏色、輪胎特徵明顯，絕對沒有冤枉異議人等
    語（詳見本院卷第22至23頁反面）至明，且有桃園縣政府警
    察局99年3 月4 日桃警局交字第DB0000000 號舉發違反道路
    交通管理事件通知單1 紙、地圖1 紙、現場圖4 張、現場照
    片16張及車籍查詢- 基本資料查詢畫面1 紙（詳見本院卷第
    29至44頁）在卷可稽；又衡諸本件舉發員警即證人乙○○既
    係依法執行公務之警員，與異議人素不相識、亦無仇隙怨懟
    ，當無虛詞誣指之理，且依上開現場圖及現場照片所示，前
    開違規地點與員警所停等紅燈之位置僅距離甚近，且無其他
    足以阻礙證人乙○○辨識及目擊該交岔路口號誌燈號、往來
    人車之情狀，證人乙○○自無誤認之可能，且其所述亦核與
    前開事證相符；復參酌證人乙○○業已到庭具結作證，更係
    以刑事責任擔保其證言之真實性，當不至甘冒涉犯偽證罪之
    風險，蓄意構陷異議人，是以，證人乙○○就其親眼見聞，
    受有具結程序及偽證罪之擔保之情形下，既已到庭證述如上
    ，其前開證詞，堪予採信。再者，徵諸異議人於本院訊問時
    供述：伊看民權路方向行人號誌，當時是下午1 時許，人車
    沒有那麼多；（問：你左轉時有無看行駛方向的號誌燈？）
    伊看紅綠燈下方的行人號誌，當地的紅綠燈變化是跟著行人
    號誌走的，因為中山路方向的紅綠燈是綠燈，行人號誌燈當
    然就是綠燈，伊當時是看中山路往中壢方向左側的行人號誌
    燈，伊看得是對向車道的紅綠燈，當時是綠燈，然後我就左
    轉，因為雙向的號誌燈是一致的，伊因騎車視線，所以看對
    向；（問：有無看行人號誌燈？）沒有等語（詳見本院卷第
    23頁反面至第24頁），是異議人究係看民權路方向之行人號
    誌或中山路往中壢方向左側的行人號誌燈抑或並非看行人號
    誌燈而係看對向車道之紅綠燈，其前後供述不一，則異議人
    據以憑認之管制燈號誌究係指何者，已難遽信，故異議人空
    言否認伊闖紅燈云云，顯屬卸責推諉之詞，不足採信。因而
    ，異議人於前開時、地，騎承該機車違規紅燈左轉之事實，
    洵堪認定屬實。
(二)、按所謂「當場」，於時間上，應指違規人違規行為實行甫結
    束，於空間上，違規之現場固屬之，違規現場週遭與其直接
    鄰接而為自該現場視線所及之處所亦然，甚而已離開現場，
    但猶在追捕者跟蹤、追躡中且始終未離開追捕者視線之情形
    ，仍不失為當場。查本件交通違規之舉發，乃係經證人乙○
    ○目睹異議人違規之情事，但因當時其行進方向適紅燈，乃
    待綠燈後隨即追躡並攔停而當場舉發，此經該證人警員證述
    綦明。則異議人之違規情事既在執勤警員目視所及範圍，且
    隨後追躡舉發未脫離執勤員警之視線範圍，況員警之舉發並
    無誤認、誤捉情事，異議人徒以執勤警員未在該交岔路口處
    當場舉發，即認舉發不合法云云，亦非可採。
四、綜上所述，異議人於上開時、地，騎乘該機車闖越紅燈左轉
    之違規行為屬實，原處分機關據以援引前揭規定，裁處罰鍰
    1,800 元，並記違規點數3 點，於法並無不當。故異議人猶
    執前詞辯解，為無理由，應予駁回。
據上論斷，應依道路交通案件處理辦法第19條，裁定如主文。
中    華    民    國    99    年    9     月    30    日
                  交通法庭法  官  饒金鳳
以上正本證明與原本無異。
如不服本裁定應於送達後5 日內向本院提出抗告狀。
                          書記官  許雅琪
中    華    民    國    99    年    10    月    4     日

司法院資訊處製作；財團法人民間司法改革基金會備份。
